臺灣高等法院刑事判決　　　　　　　　94年度上訴字第2886號
上　訴　人
即　被　告　丙○○
上列上訴人因詐欺等案件，不服臺灣板橋地方法院94年度訴字第
1199號，中華民國94年5 月31日第一審判決（聲請簡易判決處刑
案號：臺灣板橋地方法院檢察署94年度偵字第7856號；併案審理
案號：臺灣宜蘭地方法院檢察署94年度偵字第2238號），提起上
訴，本院判決如下：
    主  文
上訴駁回。
    事  實
一、丙○○因自姓名年籍不詳人士於報紙刊登之廣告，得知可藉
    賣出自己名義之金融機構帳戶，即可換取現金花用，丙○○
    乃於民國（下同）92年11月至12月間某日前，依該廣告刊登
    之電話與一名姓名年籍不詳人士聯絡，該姓名年籍不詳人士
    遂向丙○○表示有意收購丙○○申請所得之金融帳戶，丙○○因缺錢花用，明知申請金融機構帳戶使用係輕而易舉之事
    ，一般人無故取得他人金融帳戶使用之行徑常與侵害財產性
    犯罪之需要密切相關，且該姓名年籍不詳人士不自行申辦帳
    戶使用，反以高價收買他人存摺，而可預見提供自己帳戶供
    姓名年籍不詳人士使用，可能足以幫助該姓名年籍不詳人士
    及與之有常業詐欺犯意聯絡之人為常業詐欺犯行，並進而掩
    飾或隱匿該姓名年籍不詳人士及與之有常業詐欺犯意聯絡之
    人因自己犯常業詐欺罪之所得財物，又對於提供帳戶予該姓
    名年籍不詳人士使用雖無必引發他人萌生常業詐欺犯罪及用
    於掩飾或隱匿他人因自己犯常業詐欺罪所得財物之確信，但
    仍以縱若有他人持以犯常業詐欺罪或用以掩飾或隱匿他人因
    自己犯常業詐欺罪所得財物亦無違反其本意，然丙○○因資
    力窘困，竟仍基於幫助該姓名年籍不詳人士及與之有犯意聯
    絡之人實施常業詐欺，及為該姓名年籍不詳人士等人掩飾或
    隱匿彼等自己因犯常業詐欺犯罪所得財物之不確定故意，於
    92年11月至12月間某日，攜帶自己所有之中華商業銀行太原
    路分行000000000000000 帳號、大眾商業銀行新生分行0000
    00000000帳號及誠泰商業銀行000000000000帳號存摺、提款
    卡等物，在臺北市火車站附近某處，以每本新臺幣（下同）
    二千元之代價，合計共六千元之價格，售予一名真實姓名年
    籍不詳自稱姓林之成年男子，藉此幫助該等不詳姓名年籍人
    士等人達其向他人常業詐欺取財之目的，及掩飾或隱匿該不
    詳姓名年籍人士等人因自己犯常業詐欺罪之所得財物。嗣該
    真實年籍不詳之林姓男子將上開丙○○帳戶、存摺等物品交
    由不詳姓名年籍人士組成之犯罪集團後，該犯罪集團人員即
    基於常業詐欺之犯意，自92年年底某日起，以撥打電話之詐
    術，分別假藉「中華電信員工及花旗銀行客服部人員」之名
    義，伺機詐騙不特定之人，適有乙○○及甲○○二人分別接
    到電話，而與該集團聯絡，該集團分別向該二人訛稱家用電
    話未理退費可以立即辦理退費及信用卡遭到盜刷須變更密碼
    等理由，致乙○○、甲○○二人不知有詐而依照指示，分別
    於92年12月12日下午3 時45分及93年6 月14日晚上10時30分
    ，將二十五萬元及二十萬元匯入丙○○前開帳戶內，再由前
    開犯罪集團人員領走款項，並賴以維生。嗣經乙○○及甲○○二人發現有異後，始知受騙而報警處理。
二、案經臺北縣政府警察局海山分局報請臺灣板橋地方法院檢察
    署檢察官聲請簡易判決處刑，經臺灣板橋地方法院認本件不
    宜以簡易判決處刑，改用通常訴訟程序審理；暨由臺灣宜蘭
    地方法院檢察署檢察官移請併案審理。
    理  由
一、上揭犯罪事實，業據被告丙○○於偵審中坦承不諱，核與被
    害人乙○○、甲○○指述被害情節相符，並有財團法人金融
    聯合徵信中心資料、被告開戶申請書、交易明細資料及中華
    郵政公司自動櫃員機交易明細表等件在卷可憑。又於金融機
    構開設帳戶，請領存摺及金融卡，係針對個人身分之社會信
    用而予以資金流通，具有強烈之屬人性格，而金融帳戶作為
    個人理財之工具，申請開設並無任何特殊之限制，一般民眾
    皆得以存入最低開戶金額之方式申請取得，且同一人均得在
    不同之金融機構申請數個存款帳戶使用，乃眾所週知之事實
    ，依一般人之社會經驗，若遇不熟識之人委以自己名義申請
    帳戶，再以高價向其蒐集金融帳戶使用，乃甚為不尋常之事
    ，衡之常情，提供帳戶者對於該等帳戶是否係供合法使用，
    絕無不起疑心之理。且自政府開放金融業申請設立後，金融
    機構大量增加，使一般人申請存款帳戶更是極為容易且便利
    ，因此除非活期存款帳戶使用人欲將帳戶充作犯罪之用，否
    則一般充作正常使用之活期存款帳戶，並無向他人購買之必
    要，此乃一般人皆知之常識，何況被告與該不詳姓名年籍人
    士互不相識，且參以今日社會，利用電話、手機簡訊、寄送
    得獎通知等常業詐欺案件頻傳，新聞媒體對於詐欺取財犯罪
    集團大量收購他人存款帳戶（俗稱人頭戶）以為取得詐欺款
    項之方法，且事後提領一空，致難以由該銀行帳戶藉以進一
    步追查實際提款人（因銀行帳戶出賣人與該詐欺集團間互不
    相識，本案被告出賣其金融帳戶即屬一例）等情多有傳播，
    並已為臺灣社會經驗常見之情形，以被告之智識及社會經驗
    ，對於出售其銀行帳戶可供人為常業詐欺之不法使用並藉以
    掩飾或隱匿該犯罪所得當然有所認識，則被告對於該不詳姓
    名年籍人士等人，可能以其出售之銀行帳戶做為向他人詐取
    財物之用，及以該帳戶掩飾或隱匿該不詳姓名年籍人士等人
    因自己犯常業詐欺罪所得財物，避免遭查獲等情，更難諉為
    毫無預見，足徵被告確已預見該姓名年籍不詳人士等人係以
    其出售之銀行帳戶充為犯罪之用，並作為掩飾或隱匿犯罪所
    得財物之用，且該等非法使用方法並不違於被告之本意。復
    參以被害人乙○○、甲○○均指稱係遭以可辦理退費或信用
    卡遭盜刷須變更密碼為由，分別匯入二十五萬元、二十萬元
    至被告上開銀行帳戶，以該姓名年籍不詳人士等人以電話隨
    機尋找不特定之被害人，及被害人匯入之金錢隨即遭提領，
    被害人數不特定及獲取犯罪所得非少之情狀觀之，該姓名年
    籍不詳人士等人組成之詐欺集團，均係以意圖為自己不法之
    所有，以詐術使人將本人之物交付為常業無疑，彼等從事電
    話詐財之不法行為，自係恃此為生，應成立刑法第340 條常
    業詐欺罪。綜上所述，足認前開被害人係遭該姓名年籍不詳
    人士所屬之常業詐欺集團詐騙，而被害人所匯入之款項係常
    業詐欺之犯罪所得之物，被告上開銀行帳戶則係掩飾或隱匿
    該姓名年籍不詳人士等人因自己常業詐欺犯罪所得之帳戶，
    至為明確。則被告提供上開銀行帳戶予該姓名年籍不詳人士
    等人實施詐欺取財犯行，幫助彼等遂行常業詐欺犯罪，又幫
    助彼等掩飾或隱匿因自己常業詐欺罪所得財物等犯行，已甚
    明確，被告犯行洵堪認定，應依法論科。
二、核被告所為，係犯刑法第30條第1 項、第340 條之幫助常業
    詐欺罪，及刑法第30條第1 項、洗錢防制法第9 條第1 項之
    幫助洗錢罪。又被告是以一個行為同時觸犯上述二個罪名，
    為不同種類的想像競合犯，應依刑法第55條的規定，從一重
    以幫助常業詐欺罪處斷。被告係基於幫助的意思，參與常業
    詐欺以外的行為，為幫助犯，依刑法第30條第2 項之規定減
    輕其刑。另被告於偵查及審判中，均能就自己涉犯幫助洗錢
    之犯行坦認不諱，爰依洗錢防制法第9 條第5 項之規定遞減
    輕其刑。至檢察官移請併案審理部分與已聲請簡易判決處刑
    部分係同一案件，本院自應併予審理，附此敘明。
三、原審認被告罪證明確，因而依洗錢防制法第9 條第1 項、第
    5 項（原判決誤載為第12條第5 項，應予更正）、第12條第
    1 項，刑法第11條、第30條、第340 條、第55條之規定，並
    審酌被告因為貪圖私利提供銀行帳戶供詐騙集團成員來使用
    ，助長詐騙集團財產犯罪之風氣，致民眾受騙匯出款項，實
    為當今社會層出不窮的詐財事件發生之根源，且亦因被告提
    供個人帳戶，致使執法人員難以追查該詐騙集團之真實身分
    ，遂使詐欺犯得以掩飾詐欺所得之財物，被告所為實屬不該
    ，行為應予檢討，並考量被告犯罪後坦承犯行之態度與所得
    之財物僅僅微薄之六千元等一切情狀，量處被告有期徒刑七
    月，並以本案被告犯行雖係以幫助常業詐欺罪論處罪刑，然
    整體論罪中也是包含了洗錢防制法的犯行，本於義務沒收之
    本旨，法院並無應否沒收之裁量權，則被告犯罪所得之財物
    六千元，應依洗錢防制法第12條第1 項規定沒收之，如全部
    或一部不能沒收時，以其財產抵償之。至於被告開戶所用之
    開戶金額合計三百元，僅係該購買帳戶之他人所提供，於被
    告而言不生犯罪所得的問題，爰不為沒收之諭知。其認事用
    法，並無違誤，量刑亦稱妥適，被告未附任何理由提起本件
    上訴，自無理由，應駁回之。
四、被告經合法傳喚，無正當之理由不到庭，爰不待其陳述，逕
    行判決。
據上論斷，應依刑事訴訟法第368 條、第371 條，判決如主文。
本案經檢察官郭啟東到庭執行職務。
中　　華　　民　　國　　94　　年　　10　　月　　27　　日
　　　　　　　　　刑事第十九庭審判長法　官  葉騰瑞
　　　　　　　　　　　　　　　　    法　官  黃俊明
　　　　　　　 　 　　　　　　　　　法　官  謝靜恒
以上正本證明與原本無異。
如不服本判決，應於收受送達後十日內向本院提出上訴書狀，其
未敘述上訴之理由者並得於提起上訴後十日內向本院補提理由書
（均須按他造當事人之人數附繕本）。
                                    書記官  魏淑娟
中　　華　　民　　國　　94　　年　　10　　月　　27　　日
附錄：本案論罪科刑法條全文
洗錢防制法第9條第1項、第5項
犯第2條第1款之罪者，處五年以下有期徒刑，得併科新臺幣三百
萬元以下罰金。
犯前四項之罪，於犯罪後六個月內自首者，免除其刑；逾六個月
者，減輕或免除其刑；在偵查或審判中自白者，減輕其刑。
洗錢防制法第12條第1項
犯第9 條之罪者，其因犯罪所得財物或財產上利益，除應發還被
害人或第三人者外，不問屬於犯人與否，沒收之。如全部或一部
不能沒收時，追徵其價額或以其財產抵償之。
中華民國刑法第340條
以犯第339條之罪為常業者，處一年以上七年以下有期徒刑，得
併科五萬元以下罰金。
